【裁判字號】    89,交易,5
【裁判日期】    890209
【裁判案由】    過失傷害
【裁判全文】
臺灣桃園地方法院刑事判決                            八十九年度交易字第五號
    公  訴  人  臺灣桃園地方法院檢察署檢察官
    被      告  乙○○
右列被告因過失傷害案件，經檢察官提起公訴（八十八年度調偵字第二四八號），本
院判決如左：
        主  文
乙○○無罪。
        理  由
一、公訴意旨略以：被告乙○○於民國八十八年五月十五日十七時四十分許，駕駛車
    牌號碼Ｑ七─三八二六號自用小客車，沿桃園縣中壢市○○路，由中壢往觀音方
    向行駛，當時之天候、路況皆良好，其於汽車行進中，駕駛人原應注意車前狀況
    ，隨時採取必要安全措施，且依當時情形又無不能注意之情事，竟疏於注意，未
    留意前方車輛之動態，而貿然向前行駛，迨於志廣路二九０號前，見到由蕭美珠
    所駕駛，未讓幹道車先行而直接自路邊加油站駛出之車牌號碼Ｓ九─九０一０號
    自小客車時，欲煞避已嫌不及，乙○○所駕自小客車右前方即撞上蕭美珠所駕自
    小客車之左前方，致蕭美珠頭部受傷、手臂脫臼、腳部及腰部多處受傷，另蕭美
    珠車上乘客丙○○則受有腰部、左肩瘀傷等傷害，因認被告涉犯刑法第二百八十
    四條第一項之罪嫌云云。
二、按犯罪事實應依證據認定之，無證據不得推定其犯罪事實，刑事訴訟法第一百五
    十四條定有明文。又認定不利於被告之事實，須依積極證據，苟積極證據不足為
    不利於被告事實之認定時，即應為有利於被告之認定，更不必有何有利之證據，
    最高法院三十年上字第八一六號著有判例可資參照。
三、經核公訴人認定被告乙○○右揭犯罪，無非係以駕駛人應注意車前狀況，隨時採
    取必要安全措施，道路交通安全規則第九十四條第三項定有明文，被告駕車自應
    注意上述道路交通安全規定，又依附卷之交通事故調查報告表與照片所示，本件
    肇事時、地之天候、路況皆良好，則肇事當時，被告並無不能注意之情事，其竟
    疏未注意及此，貿然快速前駛致煞避不及而與告訴人蕭美珠所駕之車發生碰撞，
    致蕭美珠與丙○○受有傷害，足證其駕車行為顯有過失，雖然蕭美珠未讓幹道車
    先行即直接自路邊加油站駛入車道之行為亦與有過失，然此並不能免除被告之罪
    責，本案告訴人確因本件車禍而受傷，有診斷證明書在卷可稽，則與被告過失駕
    車肇事行為間自具有相當因果關係，為其主要論據。訊據被告則堅決否認右開犯
    行，辯稱：伊當時係正常行駛於內側車道，是告訴人蕭美珠駕車行經案發地點欲
    迴車，突然由中間車道駛向內側車道，伊才閃避不及撞到蕭美珠所駕車輛等語。
    經查：告訴人蕭美珠於警訊時陳稱案發時，伊是由路旁之北基加油站加完油剛駛
    出馬路，一出馬路即被左側之被告來車撞到，於本院審理時又稱伊從該加油站出
    來，要往觀音鄉方向，伊已駛到中間車道，然並未偏到內側車道，伊從後視鏡看
    到被告要閃對向來車，就撞上伊之車之左前方，且伊從後視鏡看到被告車速很快
    云云，然觀諸卷附之道路交通事故調查報告表與現場照片，告訴人蕭美珠之左前
    輪胎痕顯然係由內側車道中間開始延伸至中間車道，可見於案發時，其所駕車輛
    至少前方泰半已進入內側車道，並非如其所述伊當時已切入中間車道，「然並未
    偏到內側車道」，且其既陳稱案發當時是甫由路邊加油站駛出，則其車身必然與
    車道呈現一定之角度偏斜，而非與車道平行，其且陳稱其之車輛尚未進入內側車
    道，則其竟能由其車輛之後視鏡中看見在後方之內側車道之情形，即被告當時欲
    閃避對向來車，且被告之車速很快之詳細狀況，實屬令人難以置信，蓋後方之內
    側車道根本不在其左方後視鏡之照射範圍內也。再汽車駕駛人固應注意車前狀況
    ，隨時採取必要安全措施，然被告所駕之車輛本來即係行駛於內側車道，此亦為
    告訴人所不否認，則被告在未超速或違反其他道路交通安全規則之情況下，自得
    信賴所有之用路人亦均會遵守道路交通安全規則，若有其他用路人突然闖入其行
    駛之車道內，使一般之處於相同狀況下之駕駛人均不及加以反應並採取應變措施
    ，則被告即使亦相同地未能加以反應並採取應變措施，亦未能以其未注意車前狀
    況相責，此乃信賴原則也。據告訴人蕭美珠之上開陳述，其明知後方之內側車道
    有來車，且尚知該車正在閃避對向之來車，仍不分皂白，由加油站駛出後欲切入
    內側車道，而在內側車道與被告所駕之車輛碰撞，反之，被告方面則無任何證據
    顯示其有何超速行駛之跡象（本件無被告車輛之剎車痕，如道路交通事故調查報
    告表與現場照片所示，不得以被告之車輛距離肇事地點之距離有廿三公尺即據以
    推算其車速），亦無任何證據顯示其有其他方面之違規，則告訴人自須對其上開
    之危險駕駛行為獨立負責，殊無責求被告共同承擔其損害之責任之理。況告訴人
蕭美珠於案發時之行車動向係由加油站駛出後欲切入內側車道，係由其及另一告
    訴人丙○○一方之陳述加諸本院上開由其之左前輪胎痕加以判斷者，被告則係辯
    稱告訴人蕭美珠駕車行經案發地點欲迴車，突然由中間車道駛向內側車道，證人
    即被告之兄甲○○亦為相同陳述，若同樣以告訴人蕭美珠車輛之左前輪胎痕加以
    判斷，則被告與證人甲○○上開所述，亦不無可能，由告訴人一方之陳述以判斷
    之本件車禍責任已如上述，如事實之經過確如被告及證人甲○○上開所述，則本
    件車禍責任亦應完全歸責於告訴人蕭美珠，殊無歸咎於對告訴人蕭美珠之危險駕
    駛行為毫無預防可能性之被告。末查，若告訴人蕭美珠所陳稱之案發時被告係為
    閃避對向車道之來車入侵才撞及在中間車道之伊之車輛屬實，則被告為防止來車
    道之車輛正面對撞，防止己與乘員即甲○○之生命、身體之重大緊急危難，不得
    已乃將車往外側之中間車道閃避，蓋此舉對屬同向行駛之告訴人之生命、身體危
    害尚不致大於對撞之情況下對被告與乘員及對向來車之駕駛人及乘員之生命、身
    體之危害，此乃刑法上之緊急避難行為，亦未過當，被告何有責任可言？此時，
    告訴人自應轉向入侵被告車道之對向來車之駕駛人求償始屬正當，刑事責任亦應
    責求該駕駛人擔負，殊無轉嫁被告承擔之理！台灣省桃園縣區車輛行車事故鑑定
    委員會鑑定意見認為被告未注意車前狀況，因之，被告有過失責任云云，實乃忽
    略上開「信賴原則」之判斷，而欲以道路交通安全規則之帝王條款責諸被告，其
    鑑定殊有未妥，本院不予採認。此外，亦查無其他積極證據可資證明被告有何公
    訴人所指右開過失犯行，被告犯罪自尚屬不能證明，衡諸首開法條及判例要旨，
    自應依法諭知無罪之判決。
據上論斷，應依刑事訴訟法第三百零一條第一項，判決如主文。
本案經檢察官陳美華到庭執行職務
中      華      民      國      八十九    年    二      月      九      日
                                臺灣桃園地方法院交通法庭
                                      法  官    曾  雨  明
右正本證明與原本無異。
如不服本判決，應於判決送達後十日內向本院提出上訴狀( 應附繕本 )，上訴於
臺灣高等法院。
                                      書記官    戴  育  萍
中        華        民        國   八十九   年     二     月    十八    日


司法院資訊處製作；財團法人民間司法改革基金會備份。
